【裁判字號】    89,訴,2517
【裁判日期】    891211
【裁判案由】    廢棄物清理法
【裁判全文】
台灣台中地方法院刑事判決                        八十九年度訴字第二五一七號
    公  訴  人    臺灣台中地方法院檢察署檢察官
    被      告    己○○○工程有限公司
    兼  右被告
    代  表  人    乙○○
    被      告    甲○○
    右二被告共同
    選任辯護人    林春祥律師
    被      告    戊○○
右列被告因違反廢棄物清理法案件，經檢察官提起公訴（八十九年度偵字第一０七三
二、一四六九五號），本院判決如左：
    主  文
己○○○工程有限公司其負責人及從業人員因執行業務犯未依廢棄物清除許可證及核
備文件內容貯存、清除廢棄物之罪，科罰金陸萬元。
乙○○、甲○○共同連續未依廢棄物清除許可證及核備文件內容貯存、清除廢棄物，
各處有期徒刑壹年肆月，均緩刑肆年。
戊○○、丙○○共同連續未依廢棄物清理法第二十條規定領有廢棄物清除、處理許可
證或核備文件，從事廢棄物清除，各處有期徒刑壹年貳月，均緩刑肆年。
丁○○未經主管機關許可，提供土地堆置廢棄物，處有期徒刑壹年貳月，緩刑肆年。
    事  實
一、乙○○係設於台中市西屯區福上巷龍欣二弄十一號一樓己○○○工程有限公司（
    下稱鶴富公司）負責人，其妻甲○○領有乙級廢棄物清除技術員合格證書，乙○○、甲○○二人明知鶴富公司經台中市政府許可清除一般廢棄物及一般事業廢棄
    物之範圍，僅限於營建或拆除工地內逕行分類建築廢棄物，不可於未核准之中間
    轉運站或貯存場從事分類，即不得於營建或拆除工地以外之場所從事一般廢棄物
    及建築廢棄物之放置、分類、收集、轉運等作業，竟共同基於概括之犯意聯絡，
    自民國八十八年七月十六日廢棄物清理法第二十二條第二項、第四項修正公布生
    效後，仍繼續向丁○○承租其子蘇大年所有坐落台中市○○區○○段第四、四之
    一、四之五、四之六地號等四筆土地，連續供自己或他人駕駛之大貨車載運一般
    或建築廢棄物至該地放置，每傾倒一輛大貨車之廢棄物收取新台幣（下同）八百
    元至一千二百元不等之費用，而未依廢棄物清除許可證及核備文件內容，擅自在
    該處從事一般廢棄物及建築廢棄物之貯存（放置、分類）及清除（收集、轉運）
    。丁○○未經主管機關許可，自八十八年七月十六日廢棄物清理法第二十二條第
    二項修正公布生效後，仍提供前開土地供人堆置廢棄物。正將企業行負責人戊○○（於八十六年間因竊盜案件，經本院判處有期徒刑三月，緩刑二年確定，其於
    緩刑期滿而緩刑之宣告未經撤銷）與其以月薪四萬五千元僱用之司機丙○○二人
    ，均未依廢棄物清理法第二十條規定領有廢棄物清除、處理許可證或核備文件，
    竟共同基於概括之犯意聯絡，於八十九年五、六月間，由戊○○指派司機丙○○
    駕駛車號ＳＦ－０八八號大貨車，連續三次載運拆除後之建築、裝璜廢棄物至上
    址棄置，從事廢棄物之清除工作。迨至八十九年六月二十三日上午十時三十分許
    ，丙○○駕駛前開車輛載運裝璜廢棄物欲傾倒於上址時，為行政院環境保護署稽
    查督察大隊中區隊會同環境警察隊第二中隊當場查獲
二、案經台中市警察局第三分局報請台灣台中地方法院檢察署（被告乙○○、甲○○
    、丙○○部分）及台灣台中地方法院檢察署檢察官自動檢舉（被告鶴富公司、戊○○、丁○○部分）偵查起訴。
    理  由
一、訊據被告戊○○、丙○○二人坦承未領有廢棄物清除、處理許可證或核備文件，
    連續三次載運拆除後之建築、裝璜廢棄物至上址棄置之事實，被告兼鶴富公司代
    表人乙○○及被告甲○○、丁○○則均矢口否認有何違反廢棄物清理法之犯行，
    被告兼鶴富公司代表人乙○○辯稱：台中市政府要求鶴富公司需將廢棄物確實分
    類後，才能清運至核准之垃圾場處理，台中市政府目前並無廢棄物貯存、轉運及
    分類法令，使伊等無所適從，且伊僅將小車之廢棄物放在大車上進行分類，並未
    在承租土地上進行分類云云；被告甲○○辯稱：伊本身並沒有在上址參與廢棄物
    之分類及轉運，伊於警偵訊中所言是環保警察教她講的，事實上伊未從事該工作
    云云；被告丁○○則辯稱：伊不知道乙○○承租土地作為廢棄物轉運站之用云云
    。經查：
（一）被告乙○○、甲○○夫妻二人明知鶴富公司經台中市政府許可清除一般廢棄物
      及一般事業廢棄物之範圍，僅限於營建或拆除工地內逕行分類建築廢棄物，不
      可於未核准之中間轉運站或貯存場從事分類，竟自八十八年七月十六日廢棄物
      清理法第二十二條第二項、第四項修正公布生效後，仍繼續向丁○○承租前開
      土地，連續供自己或他人駕駛之大貨車載運一般或建築廢棄物至該地放置，每
      傾倒一輛大貨車之廢棄物收取八百元至一千二百元不等之費用，而未依廢棄物
      清除許可證及核備文件內容，擅自在該處從事一般廢棄物及建築廢棄物之貯存
      （放置、分類）及清除（收集、轉運）等事實，業經被告乙○○於警偵訊時坦
      承：鶴富公司僅收建築廢棄物及一般廢棄物，廢棄物有些是伊從營建公司承載
      ，有些是營建公司載運過來，每輛車以八百元計價，再視車輛大小加收費用，
      如果可以分類就加以分類，再依廢棄物種類載運至焚化爐或掩埋場做最終處理
      ，僅伊與太太甲○○二人做分類工作，未另外僱請他人，因公司場地不夠，且
      伊承載公司太多，無法現地分類，才將廢棄物載至承租土地等語不諱，及被告
      甲○○於警偵訊時自承：鶴富公司之清除許可證限於現地分類，不可於未核准
      之中間轉運站或貯存場從事分類，因沒有分類送去掩埋場或焚化場他們不收，
      所以才承租前開土地係作為建築廢棄物轉運及分類回收場，每車收取一千二百
      元，伊與先生乙○○二人在現場從事廢棄物之貯存與分類工作，並沒有僱請他
      人等情不諱，且有行政院環境保護署督察工作紀錄影本二份、現場採證照片十
      張、經濟部公司執照影本一份、台中市政府營利事業登記證影本一份、台中市
      政府廢棄物清除許可證影本一份、廢棄物清除技術員合格證書影本一份、土地
      租賃契約影本一份、地籍圖謄本影本一份、現場圖一份等附卷可稽。又同案被
      告戊○○於警偵訊時陳稱：載運建築、裝璜廢棄物至鶴富公司一車以一千二百
      元計算等語；同案被告丙○○於警訊時供稱：伊前後載運三次廢棄物至該址傾
      倒，都是由現場之甲○○負責接洽等語。由上可知，被告乙○○、甲○○二人
      於本院審理時翻異前詞，被告乙○○改稱：伊僅將小車之廢棄物放在大車上進
      行分類，並未在承租土地上進行分類云云，及被告甲○○改稱：伊本身並沒有
      在上址參與廢棄物之分類及轉運云云，均不足採。
（二）被告乙○○另辯稱：台中市政府要求鶴富公司需將廢棄物確實分類後，才能清
      運至核准之垃圾場處理，台中市政府目前並無廢棄物貯存、轉運及分類法令，
      使伊等無所適從云云，然查台中市政府於八十八年十一月間已訂定「台中市建
      築廢棄物處理場設置管理暫行辦法」，提供民營廢棄物清除、處理機構申請之
      依據，惟從事廢棄物之貯存、再分類業者，仍應依廢棄物清理法第二十、二十
      一條暨「公民營廢棄物清除處理機構管理輔導辦法」第七條之規定辦理。從事
      建築廢棄物混合物清除業務之民營廢棄物清除機構，本身不具有廢棄物處理許
      可，故一般都要求清運業者於工地現場分類後，建築廢棄土（土方、磚瓦、混
      泥土等）屬可再生之有用資源，清運至合法之棄土場，其餘建築廢棄物清運至
      合法之垃圾處理場掩埋或焚化處理，故建築廢棄物之分類，並非只限於營建或
      拆除工地內逕行分類，只要公民營廢棄物清除、處理機構符合申請條件，即可
      向主管機關提出建築廢棄物之貯存、再分類之處理場許可申請等情，業經台中
      市政府於八十九年十一月十七日以八九府環四字第一五九五三四號函所釋明在
      卷，並有台中市政府八十八年十一月二十四日八八府秘法字第一六二七０一號
      令、台中市建築廢棄物處理場設置管理暫行辦法、行政院環境保護署八十九年
      一月十七日（八八）環署廢字第００八０一九０號函等影本各一份在卷可憑，
      足見被告乙○○辯稱：台中市政府目前並無廢棄物貯存、轉運及分類法令得以
      遵循云云，亦不足採，被告鶴富公司、乙○○、甲○○等人自應依法論科。
（三）被告戊○○與丙○○二人，均未依廢棄物清理法第二十條規定領有廢棄物清除
      、處理許可證或核備文件，竟共同基於犯意之聯絡，於八十九年五、六月間，
      由戊○○指派司機丙○○駕駛車號ＳＦ－０八八號大貨車，連續三次載運拆除
      後之建築、裝璜廢棄物至上址棄置，從事廢棄物之清除工作之事實，迭經被告
      戊○○、丙○○二人於警偵訊及本院審理時均坦承不諱，且有行政院環境保護
      署督察工作紀錄影本一份在卷可據。再按廢棄物清理法第二十條前段規定：「
      公、民營廢棄物清除、處理機構經營廢棄物之貯存、清除或處理業務，應列明
      專業技術人員與貯存、清理、處理之工具、方法、設備及場所，向地方主管機
      關申請核發許可證」。該條所稱之公、民營廢棄物清除、處理機構，係指擬經
      營廢棄物清除、處理業務者。其規範對象係對任何有意願經營廢物清除、處理
      業務之機構及人民，並非指已經申請取得各項許可證之公、民營廢棄物清除、
      處理機構而言。因此，廢棄物清理法第二十二條第二項第四款之規定，應包含
      取得許可證之廢棄物清除、處理機構及個人非法經營廢棄物貯存、清除、處理
      業務者，此經廢棄物清理之中央主管機關即行政院環境保護署於八十九年八月
      三日以（八九）環署廢字第００四一六一七號函釋明在卷。再按廢棄物清理法
      第二十二條第二項第四款前段規定處罰擅自貯存、清除、處理廢棄物之行為，
      所指依同法第二十條規定領有許可證或核備文件，為阻卻違法之事由，非謂該
      款僅處罰公民營業者，否則一般人擅自清除廢棄物，無法處罰，當違本法為改
      善環境衛生、維護國民健康之旨（最高法院八十九年度台上字第四八一四號判
      決可資參照）。本件被告戊○○、丙○○二人未以公民營機構之經營型態向地
      方主管機關申請核發許可證，即擅自從事廢棄物之清除行為，自應依同法第二
      十二條第二項第四款前段規定處罰。
（四）被告丁○○未經主管機關許可，自八十八年七月十六日廢棄物清理法第二十二
      條第二項修正公布生效後，仍提供前開土地供人堆置廢棄物之情，業據被告丁○○於偵查時坦承：伊常去出租土地看，那邊是作為廢棄物轉運場，並未申請
      許可等語不諱，核與同案被告乙○○、甲○○於警訊時供稱：地主丁○○知道
      渠等在承租土地上從事廢棄物之貯存等語相符，且有行政院環境保護署督察工
      作紀錄影本二份、現場採證照片十張、土地租賃契約影本一份、地籍圖謄本影
      本一份、現場圖一份等附卷可稽，被告丁○○該部分之犯行堪予認定。
二、按公、民營廢棄物清除、處理機構經營廢棄物之貯存、清除或處理業務，應列明
    專業技術人員與貯存、清除、處理之工具、方法、設備及場所，向地方主管機關
    申請核發許可證。但從事有害事業廢棄物之貯存、清除或處理者，地方主管機關
    應先報請中央主管機關核准，始得發給許可證。又按未經主管機關許可，提供土
    地回填、堆置廢棄物者及未依第二十條規定領有廢棄物清除、處理許可證或核備
    文件，從事廢棄物貯存、清除、處理，或未依廢棄物清除、處理許可證或核備文
    件內容貯存、清除、處理廢棄物者，處一年以上五年以下有期徒刑，得併科一百
    萬元以下罰金。法人之負責人、法人或自然人之代理人、受僱人或其他從業人員
    因執行業務犯第一項、第二項之罪者，除處罰其行為人外，對該法人或自然人科
    以罰金。廢棄物清理法第二十條及同法第二十二條第二項第三款、第四款、第四
    項分別定有明文。又查事業廢棄物之貯存，係指事業廢棄物於清除、處理前，放
    置於特定地點或貯存容器、設施內之行為；事業廢棄物之清除，係指事業廢棄物
    之收集、運輸行為；此為事業廢棄物貯存清除處理方法及設施標準第二條第一款
    、第二款所明定。是核被告乙○○、甲○○二人所為，均係犯廢棄物清理法第二
    十二條第二項第四款後段未依廢棄物清除許可證及核備文件內容貯存、清除廢棄
    物之罪，其二人就上開犯行，有犯意聯絡及行為分擔，為共同正犯。其二人先後
    數行為，時間緊接，所犯罪名相同，顯係基於概括之犯意為之，為連續犯，應分
    別依刑法第五十六條之規定以一罪論，並加重其刑。另被告乙○○、甲○○分別
    係被告鶴富公司之負責人及從業人員，其二人因執行業務而犯廢棄物清理法第二
    十二條第二項第四款後段之罪，依同法第二十二條第四項之規定，對被告鶴富公
    司亦應科以罰金。被告戊○○、丙○○所為，均係犯廢棄物清理法第二十二條第
    二項第四款前段未依廢棄物清理法第二十條規定領有廢棄物清除、處理許可證或
    核備文件，從事廢棄物清除之罪，其二人就上開犯行，有犯意聯絡及行為分擔，
    為共同正犯。其二人先後三次清除行為，時間緊接，所犯罪名相同，顯係基於概
    括之犯意為之，為連續犯，應分別依刑法第五十六條之規定以一罪論，並加重其
    刑。被告丁○○所為，係犯廢棄物清理法第二十二條第二項第三款未經主管機關
    許可，提供土地堆置廢棄物之罪。其提供土地作為他人堆置廢棄物之用，屬單一
    犯意內之數個接續行為，為接續犯。復查廢棄物清理法第二十二條第二項、第四
    項之刑罰規定係於八十八年七月十四日始增訂公布，於三日後生效，依罪刑法定
    之原則，本件被告鶴富公司、乙○○、甲○○、丁○○等人之犯行即應自八十八
    年七月十六日廢棄物清理法第二十二條第二項、第四項修正公布生效後始能予以
    論科，公訴人認被告乙○○、甲○○、丁○○、鶴富公司等係自八十六年二月一
    日起觸犯廢棄物清理法第二十二條第二項、第四項之規定，容有未洽，惟前開被
    告自八十六年二月一日起至八十八年七月十五日止違反前述規定行為，與本件論
    罪科刑部分，分別有連續犯之裁判上一罪關係及接續犯之實質上一罪關係，故就
    該部分不另為無罪之諭知，併此敘明。爰審酌被告鶴富公司雖領有台中市政府廢
    棄物清除許可證，惟被告乙○○、甲○○未依廢棄物清除許可證及核備文件內容
    貯存、清除廢棄物，被告戊○○、丙○○未領有廢棄物清除、處理許可證或核備
    文件而從事廢棄物之清除，被告丁○○未經主管機關許可，擅自提供土地供人堆
    置廢棄物，渠等行為，不僅破壞環境衛生甚鉅，並危及附近之居民健康，殊屬不
    當，惟念及被告等人係利用上址從事一般廢棄物及建築廢棄物之分類及轉運，情
    節尚非重大等一切情狀，分別量處如主文所示之刑，以資懲儆。末查被告乙○○
    、甲○○、丙○○、丁○○等人前均未曾受有期徒刑以上刑之宣告，被告戊○○
    雖於八十六年間因竊盜案件，經本院判處有期徒刑三月，緩刑二年確定，惟其於
    緩刑期滿而緩刑之宣告未經撤銷，其刑之宣告失其效力，即視為未曾受有期徒刑
    以上刑之宣告，有台灣台中地方法院檢察署刑案資料查註紀錄表及台灣高等法院
    被告全國前案紀錄表在卷可按，被告乙○○、甲○○、戊○○、丙○○、丁○○
    五人經此次刑之宣告教訓後，當知所警惕而無再犯之虞，本院綜核各情，認其等
    所宣告之刑，均以暫不執行為適當，故均併予宣告緩刑四年，以啟自新。
據上論斷，應依刑事訴訟法第二百九十九條第一項前段，廢棄物清理法第二十二條第
二項第三款、第四款、第四項，刑法第十一條前段、第二十八條、第五十六條、第七
十四條第一款，判決如主文。
中      華      民      國    八十九    年     十二     月     十一     日
                                臺灣台中地方法院刑事第六庭
                                        法  官  張  靜  琪
右正本證明與原本無異。
如不服本判決，應於送達後十日內向本院提出上訴狀(須附繕本)，上訴於台灣高等
法院台中分院。
                                        書記官
中      華      民      國    八十九    年     十二    月      十一     日
附錄論罪科刑法條
廢棄物清理法第二十二條第二項
有左列情形之一者，處一年以上五年以下有期徒刑，得併科一百萬元以下罰金︰
一任意棄置有害事業廢棄物者。
二事業機構未依本法規定之方式貯存、清除、處理或再利用廢棄物，致污染環境者。
三未經主管機關許可，提供土地回填、堆置廢棄物者。
四未依第二十條規定領有廢棄物清除、處理許可證或核備文件，從事廢棄物貯存、清
  除、處理，或未依廢棄物清除、處理許可證或核備文件內容貯存、清除、處理廢棄
  物者。
五執行機關委託未取得許可證之公、民營廢棄物清除、處理機構，清除、處理一般廢
  棄物者；或明知受託人非法清除、處理而仍委託者。
六公、民營廢棄物處理機構或執行機關未處理廢棄物，開具虛偽證明者。
廢棄物清理法第二十二條第四項
法人之負責人、法人或自然人之代理人、受僱人或其他從業人員因執行業務犯第一項
、第二項之罪者，除處罰其行為人外，對該法人或自然人科以罰金。


司法院資訊處製作；財團法人民間司法改革基金會備份。
